【裁判字號】    95,家訴,24
【裁判日期】    950328
【裁判案由】    確認繼承權不存在等
【裁判全文】
臺灣桃園地方法院民事判決              95年度家訴字第24號
原      告  甲○○
            丙○○
共      同
訴訟代理人  詹振寧律師
被      告  乙○○
兼上列一人
法定代理人  丁○○原名盧麗珍.
上列當事人間請求確認繼承權不存在等事件，本院判決如下：
    主    文
原告之訴及假執行之聲請均駁回。
訴訟費用由原告負擔。
    事    實
甲、原告方面：
一、聲明：(一)確認被告二人就被繼承人許泰勳之遺產繼承權不存
    在；(二)被告應連帶給付原告新台幣（下同）六十九萬二千四
    百八十五元，及自起訴狀繕本送達之翌日起至清償日止，按
    年息百分之五計算之利息；(三)訴訟費用由被告負擔；(四)原告
    願供擔保請准宣告假執行。
二、陳述略稱：
  (一)原告係被繼承人許泰勳之子女，被繼承人許泰勳於民國（下
    同）九十四年七月二日經本院為死亡宣告，原告二人為被繼
    承人之第一順位繼承人。被告盧麗珍及被告乙○○分別自命
    被繼承人許泰勳之配偶與子女，惟被繼承人許泰勳與被告盧
    麗珍並未於九十二年四月三日以公開儀式及二以上證人在場
    見聞之方式結婚，被繼承人許泰勳與被告盧麗珍間並無結婚
    之事實，僅有結婚之戶籍登記，被告盧麗珍自非被繼承人許
    泰勳之配偶。
  (二)依戶籍謄本之記載，被繼承人許泰勳與被告盧麗珍於九十二
    年四月十五日向戶政機關通報於九十四年四月三日結婚，惟
    被告乙○○係於九十一年十一月五日出生，本姓盧，斯時被
    繼承人許泰勳與被告盧麗珍尚未辦理結婚登記，且被繼承人
    許泰勳一向於警政署保警第二總隊三大隊第二中隊即德基水
    庫保警隊報勤，甚少離開崗位，而不可能與被告盧麗珍有同
    居懷胎之機會，則被告乙○○顯非被繼承人許泰勳之子女。
    被告等自命為被繼承人許泰勳繼承人，向警政署保警第二總
    隊三大隊第二中隊即德基水庫保警隊領取應屬於被繼承人許
    泰勳遺產之薪津計新台幣（下同）六十九萬二千四百八十五
    元，被繼承人許泰勳與被告盧麗珍間是否有結婚之事實，以
    及被繼承人許泰勳與被告乙○○間是否具有父母子女關係，
    攸關原告之應繼分，自有確認之必要。
三、證據：提出戶籍謄本二份、繼承系統表一份為證。
乙、被告方面：被告未提出答辯聲明，惟曾以書狀陳報稱，許泰
    勳所有財產包括坐落基隆市○○路八十五巷三一號七樓之三
    建物及基地（目前由原告占有使用），許泰勳個人負債約略
    得知有親友借款及銀行房貸，金額不詳尚待查證等語。
丙、本院依職權調取被告全戶戶籍資料，並調閱本院九十四年家
    催字第三七三號卷、九十四年財管字第五號案卷，並命被告
    陳報許泰勳之資產及負債。
    理    由
一、按確認之訴，非原告有即受確認判決之法律上利益者，不得
    提起，民事訴訟法第二百四十七條第一項定有明文。亦即原
    告提起確認之訴，必須其主張之法律關係存否在當事人間不
    明確，致原告之權利或其他法律上之地位有不安之危險，即
    時有以確認判決除去之必要，其在法律上始有受判決之利益
    （最高法院五十二年台上字第一九二二號判例意旨參照）。
    次按「失蹤人為遭遇特別災難者，得於特別災難終了滿一年
    後，因利害關係人或檢察官之聲請，為死亡之宣告。」；「
    公示催告，應記載下列各款事項：一、失蹤人應於期間內陳
    報其生存，如不陳報，即應受死亡之宣告。二、凡知失蹤人
    之生死者，應於期間內將其所知陳報法院。」；「前條陳報
    期間，自公示催告最後登載公報或新聞紙之日起，應有六個
    月以上。」；民法第八條第三項、民事訴訟法第六百二十八
    條第一項第一、二款及六百二十九條第一項分別定有明文。
二、本件原告之訴顯無理由，爰不經言詞辯論逕以判決駁回之，
    茲說明理由如下：
  (一)原告主張意旨略以：其等為許泰勳之子女，許泰勳於九十四
    年七月二日經本院為死亡宣告，其等為第一順位法定繼承人
    ，詎被告自稱為被繼承人許泰勳之配偶及子女，將許泰勳遺
    產之薪津計六十九萬二千四百八十五元領取，明顯侵害原告
    之繼承權，因被告對於許泰勳遺產之繼承權存在與否，關係
    原告之應繼分，故原告自得提起本件訴訟云云。
  (二)惟查，許泰勳於九十三年七月二日敏督利颱風襲台之際，因
    公執勤不幸遭土石流沖走，於此特別災難終了滿一年後，由
    被告丁○○向本院提出宣告死亡聲請，經本院於九十四年八
    月二十九日准對被繼承人許泰勳為宣告死亡之公示催告，被
    告應於該公示催告最後登載公報、新聞紙或其他相類之傳播
    工具之翌日起八個月內，向本院陳報被繼承人許泰勳現尚生
    存，如不陳報，將宣告其為死亡，而本件被繼承人許泰勳宣
    告死亡公示催告登載報紙日期為九十四年九月十六日，迄今
    尚未屆滿八個月，業經調閱本院九十四年家催字第三七三號
    卷查明無訛。原告於許泰勳尚未經本院判決宣告死亡之公示
    催告期間，即主張繼承關係，並提出確認繼承權不存在之訴
    ，其訴顯無理由，應予駁回。又原告之訴既經駁回，假執行
    之聲請失所附麗，應併予駁回。
三、據上論結，原告之訴為無理由，依民事訴訟法第二百四十九
    條第二項、第七十八條、第八十五條第一項前段，判決如主
    文。
中    華    民    國    95    年    3    月    28    日
                  家事法庭法  官  文衍正
以上為正本係照原本作成
如對本判決上訴，須於收受決正本後20日內提出上訴狀
中    華    民    國    95    年    3    月    28    日
                          書記官  陳月桂


司法院資訊處製作；財團法人民間司法改革基金會備份。
